【裁判字號】    98,交抗,2179
【裁判日期】    980910
【裁判案由】    違反道路交通管理處罰條例
【裁判全文】
臺灣高等法院交通事件裁定            98年度交抗字第2179號
抗  告  人
即受處分人  甲○○
上列抗告人即受處分人因違反道路交通管理處罰條例案件，不服
臺灣臺北地方法院，中華民國98年7 月31日所為裁定（98年度交
聲字第2088號），提起抗告，本院裁定如下：
    主  文
抗告駁回。
    理  由
一、處分機關即臺北市交通事件裁決所於民國（下同）98年5 月
    22日所為北市裁罰字第裁22 -DB0000000 號處分意旨（舉發
    案號：桃園縣政府警察局桃警局交字第DB0000000 號）略以
    ：本件受處分人即異議人甲○○於98年3 月10日下午1 時15
    分許，駕駛車牌號碼8385-VG 號自用小客車沿桃園市○○路
    行駛，行經南海路口時，適該路口號誌為紅燈，竟仍強行通
    過該路口，違反道路交通管理處罰條例第53條第1 項之規定
    ，為桃園縣政府警察局桃園分局景福派出所員警乙○○當場
    攔停，掣單舉發，但受處分人拒絕簽收逕行離去，嗣受處分
    人於通知單上所載應到案日期前向臺北市交通事件裁決所提
    出申訴，經原舉發單位調查結果，仍認受處分人有其上開違
    規之行為，臺北市交通事件裁決所乃依同上規定，裁處異議
    人罰鍰2千7百元，並依同條例第63條第1項第3款規定，記違
    規點數3點等語。
二、異議意旨及抗告意旨均辯稱：伊係駕車行經有燈光號誌管制
    之交岔路口闖紅燈，而開舉發單之地點係警員追逐伊近100
    公尺至民族路派出所門口開立；且伊在民族路跟隨前車直線
    行駛且於目視前方綠燈時，緩慢跟車通過民族路逢左方僅小
    巷寬度之南海路丁字路口，該丁字路口右方係學校大門出口
    ，學生家長路人橫向進出且地上劃有斑黃格線不能暫停亦無
    法快速前進，隨前車緩慢魚貫而過，在直行過程並未闖紅燈
    ，舉發警員恐有誤判該違規事實之情事，蓋因該地點並非十
    字路口，並無空檔可資快速闖燈，為此請求將處分機關98年
    3 月10日北市裁罰字第裁22-DB0000000號裁決書應予撤銷，
    臺北市交通事件裁決所應給付聲明人新臺幣2千7百元及自98
    年5月20日起按年率5％計算之利息云云。
三、惟查：
  (一)按汽車駕駛人，行經有燈光號誌管制之交岔路口闖紅燈者，
    處新臺幣（下同）1 千8 百元以上5 千4 百元以下罰鍰，有
    前開情形者，記違規點數3 點，道路交通管理處罰條例第53
    條第1 項、第63條第1 項第3 款分別定有明文。
  (二)本件受處分人即異議人甲○○確於98年3 月10日下午1 時15
    分許，駕駛車牌號碼8385-VG 號自用小客車沿桃園市○○路
    行駛，行經南海路口時，適該路口號誌為紅燈，竟仍強行通
    過該路口，違反道路交通管理處罰條例第53條第1 項規定之
    交通違規行為，有桃園縣政府警察局舉發違反道路交通管理
    事件通知單、交通違規案件陳述書、臺北市交通事件裁決所
    違反道路交通管理事件裁決書、桃園縣政府警察局桃園分局
    98年4 月20日書函、送達證書附卷可按；並經當時在場執勤
    之桃園縣政府桃園分局景福派出所員警乙○○於原法院98年
    7 月28日訊問期日到庭具結證稱：「當時我是走桃園市○○
    路直行，南海路是單行道我直行到民族路口，我在等紅燈，
    等到綠燈時我就跨越停止線要左轉民族路往中山路的方向，
    等到我起步時，因為民族路與南海路口是網狀線，我起步車
    身已過了路口三分之二，我看到當事人沿民族路口闖紅燈從
    中華路方向往中山路方向直行，我跟我同事都有看到，當事
    人過去，我們本來就要左轉，我們就鳴警報器及用廣播呼喊
    他的車號請他靠右邊停」、「我們告知他剛剛違規的行為，
    當事人一開始說他沒有注意到燈號，但是因為那邊是桃園國
    小，路口人車很多，我跟同事覺得他的行為太危險所以決定
    告發。」、「當時我們目擊到他那個方向的車，即變燈前的
    車已經過了，過了之後就只有他壹台，速度大概40至50，就
    從我們面前衝過路口，我們就是因為那個路口很多人在通過
    ，但是他還是抓時間的空檔闖紅燈，我們覺得很危險」等情
    綦詳。依證人即警員乙○○之上開證詞，得知當時渠係與同
    事2 人一同巡邏途經該地，2 人均親眼目睹受處分人闖越紅
    燈之違規行為，應無誤認之虞。且2 人尚因裁量該路段係學
    校門口，學生或家長等行人繁多，故認受處分人之違規行為
    應予舉發，顯非濫行開單。是證人乙○○所證受處分人之闖
    紅燈行為，堪以採信為真。
  (三)異議及抗告意旨雖均指陳：警員並未提出受處分人有本案交
    通違規行為之確實證據，渠等可能有所誤認云云。然按交通
    警察掣單舉發違反道路交通管理處罰條例所列之違規事實，
    本質上為行政處分，係公務員基於職務上之公權力，依法就
    特定之具體事件所為之具公法上效果之單方面行政行為，如
    無形式上顯然之瑕疵可指，基於公務員為公法上行為具有公
    信力之原則，該行政行為當可被推定為真正。若謂公務員一
    切行政行為均需預留證據以證其實，則國家行政勢必窒礙難
    行，準此，刑事訴訟法就犯罪證據所列有關之規定與屬於行
    政秩序罰之交通違規裁罰本質不合之部分，自不在準用之列
    。鑑於交通違規事實往往驟然而現、稍縱即逝，若硬性要求
    舉發員警不分違規情節，一律必須預留證據，俾便事後提出
    供法院審酌，除有現實技術可行性之困難外，勢將大幅提高
    交通管理之行政成本，並嚴重削弱道路交通管理之行政效能
    ，此絕非立法者制定道路交通管理法規之本意。遑論本件業
    經執勤警員乙○○於原法院到庭結證說明受處分人當時駕駛
    車輛行經該地，確有上開闖越紅燈之交通違規情事。衡諸證
    人乙○○與受處分人素不相識，亦無怨隙，應無甘冒觸犯偽
    證重罪，故意構詞誣陷異議人之可能，其證言自得為本院判
    斷之依據。是以，堪認證人乙○○前開證述應屬事實。反之
    ，受處分人空言辯稱：該路段不可能闖紅燈云云，顯無可取
    。從而，原處分機關認定受處分人於前開時、地確有駕駛上
    開車輛於前開時、地闖越紅燈之事實，堪足可信，異議人所
    辯，其並無本件交通違規云云，洵不足採。
四、綜上，原法院基以異議人確有本案上開之交通違規情事，而
    原處分機關所為之裁決處分，並無違誤或不當，乃裁定駁回
    異議人所提之異議，自屬正確，應予維持。從而，本件抗告
    為無理由，應予駁回。
五、據上論結，應依道路交通案件處理辦法第26條，刑事訴訟法
    第412 條，裁定如主文。
中    華    民    國    98    年    9     月    10    日
                  刑事第九庭審判長法  官  陳貽男
                                  法  官  何信慶
                                  法  官  周盈文
以上正本證明與原本無異。
不得抗告。
                                  書記官  張郁琳
中    華    民    國    98    年    9     月    10    日


司法院資訊處製作；財團法人民間司法改革基金會備份。
